【裁判字號】    96,易,5461
【裁判日期】    970603
【裁判案由】    傷害
【裁判全文】
臺灣臺中地方法院刑事判決              96年度易字第5461號
公  訴  人  臺灣臺中地方法院檢察署檢察官
被      告  丁○○
                      巷12號.
上列被告因傷害案件，經檢察官提起公訴（96年度偵字第15518
號），本院判決如下：
    主    文
丁○○傷害人之身體，處拘役拾日，如易科罰金，以新臺幣壹
仟元折算壹日。
    犯罪事實
一、丁○○係正安保全股份有限公司派往位於臺中市○○區○○
    路2 段「長安大街」社區之管理員。其與住戶乙○○，因細
    故起紛爭，乙○○於民國96年5 月23日上午7 時27分許，騎
    乘機車自上述社區車道旁附載其子許幼宏上學之際，適逢丁○○在車道與道路前指揮交通，乙○○騎行經其身旁時，即
    出言侮罵丁○○，並隨即騎離現場，丁○○聽聞後怒不可抑
    ，遂基於傷害之犯意，隨後追逐乙○○所騎乘之機車，至臺
    中市○區○○路2 段120 號之1 前，與乙○○發生口角，並
    以左手揮拳毆打乙○○，致其受有右上臂表淺擦傷之傷害。
二、案經乙○○訴由臺灣臺中地方法院檢察署檢察官偵查起訴。
    理    由
壹、程序部分：
一、按刑事訴訟法並無檢察官於偵查中訊問證人時，應予被告詰
    問機會之規定，故證人於檢察官偵查中訊問時未經被告進行
    詰問，仍有證據能力（最高法院96年度台上字第2786號判決
    意旨參照）。且按被告以外之人於偵查中向檢察官所為之陳
    述，除顯有不可信之情況者外，得為證據，刑事訴訟法第15
    9 條之1 第2 項定有明文。證人即告訴人之子許幼宏、證人
    即被告乙○○分別於偵查中所證述（見偵卷第6 、7 頁）之
    內容，被告雖未在場，但業本院提示該證詞，令被告表示意
    見，本院認證人許幼宏、乙○○於偵查中之證述，並無不法
    取供情形，證述具有任意性，是以渠等於偵查中向檢察官所
    為之陳述，並無顯有不可信之情況，應具有證據能力。
二、按刑事訴訟法第159 條之4 第2 款所稱從事業務之人於業務
    上或通常業務過程所須製作之紀錄文書、證明文書，因係於
    通常業務過程不間斷、有規律而準確之記載，且大部分紀錄
    係完成於業務終了前後，無預見日後可能會被提供作為證據
    之偽造動機，其虛偽之可能性小，除非該等紀錄文書或證明
    文書有顯然不可信之情況，否則有承認其為證據之必要。醫
    院診斷證明書係病患就診或就醫，醫師就其診斷治療病患結
    果，所出具之證明書。醫師法第17條規定，醫師如無法令規
    定之理由，不得拒絕診斷書之交付。醫師係從事醫療業務之
    人，病患如純為查明病因並以接受治療為目的，而到醫療院
    所就醫診治，醫師於例行性之診療過程中，對該病患所為醫
    療行為，於業務上出具之診斷書，屬於醫療業務上或通常醫
    療業務過程所製作之證明文書，自該當於上開條款所指之證
    明文書。如為特定之目的（如訴訟之用）而就醫，醫師為其
    診療，應病患之要求並出具診斷證明書，因其所記載之內容
    ，具有個案性質，應屬被告以外之人於審判外之陳述，且不
    符上開條款所稱之特信性文書要件，自不得為證據（最高法
    院95年度台上字第5026號判決）。本件卷附告訴人乙○○所
    提出國軍臺中總醫院附設民眾診療服務處診斷證明書（見警
    卷第8 頁）1 紙，係醫師於例行性之診療過程中，對告訴人
    所為醫療行為，於業務上出具之診斷書，屬於醫療業務上或
    通常醫療業務過程所製作之證明文書，依刑事訴訟法第159
    條之4 第2 款之規定，自具有證據能力。
三、卷附乙○○所提出其受傷之照片1 張（見警卷第8 頁至第9
    頁中間），係因人為操作、編輯上所為，與人之報告相同，
    是否忠實呈現尚有疑義，故為供述證據，而有傳聞法則之適
    用（參照陳浩然所譯『日本實用刑事證據法第144 頁至第15
    1 頁），且查無符合刑事訴訟法第159 條之1 至之4 之情形
    ，但該照片業經本院審理時予以提示並告以要旨，並經檢察
    官及被告表示意見。當事人已知上述照片乃係屬傳聞證據，
    均未於言詞辯論終結前，對該照片之內容異議，依刑事訴訟
    法第159 條之5 第2 項之規定，已擬制同意其有證據能力，
    本院審酌上開照片之作成，並無偽造、變造之情形，認為以
    之作為本案之證據亦屬適當，而有證據能力。
貳、實體部分：
一、訊據被告丁○○雖坦承於前揭時、地與告訴人乙○○發生爭
    吵等事實不諱，惟矢口否認有何傷害乙○○之犯行，辯稱：
    案發當日上午7 時28分許，乙○○載小孩經過大門口，當時
    伊在指揮交通，伊跟乙○○打招呼問候早安，她不理伊，並
    跟伊說走開，看門狗！她騎乘機車離開後，伊就追上去跟她
    理論，乙○○跟伊說要幹什麼，伊問妳剛才為何要罵伊看門
    狗！乙○○就說她要報警，伊沒有毆打乙○○。當時伊手拿
    指揮棒並沒有碰到她的手，傷痕是乙○○自已抓傷的，伊當
    時只是在她的後方。警方到場處理時有看當時的錄影帶，並
    沒有看見伊動手毆打乙○○。因為大樓管理委員會與乙○○
    有官司糾紛，伊去做證人及因伊向乙○○催討管理費等事，
    乙○○早對伊生心不滿，才會利用此事挾怨相報，而對伊提
    出傷害告訴云云。惟查：
  (一)上揭犯罪事實，業據證人即告訴人乙○○於偵查中證述：「
    （問：在96年5 月23日上午7 時25分時，你有被被告打？）
    有。當時我載許幼宏上學，到門口被告擋在門口，我叫他站
    邊一點，被告追上來，我說你要幹嗎？被告以左手拳頭打我
    手臂一下。」等語（見偵卷第7 頁）；復於本院審理時證述
    ：伊騎機車聽到被告喊伊的聲音，伊才停下來，當時伊準備
    右轉，而停在102 號轉角斑馬線前，這是轉彎的弧度，算是
    那條車道的路中央。被告喊伊，伊以為伊掉了東西，被告走
    過來手拿指揮棒，伊看他來意不善，伊問被告你要殺人啊？
    伊說伊要叫警察，己○○走過來，伊當時右手扶著機車的龍
    頭，左手準備從腰部抽出手機，己○○用兩手壓住伊的手，
    叫伊不要抽手機，此時己○○站在伊的左側，被告站在伊右
    邊，兩個人不是正角，是有斜度的。被告用左手打我的右手
    臂一下，被告的右手還拿著指揮捧。當時伊很生氣拿出手機
    ，但沒有辦法撥出去，旁邊有兩個歐巴桑說趕快送小孩子上
    學比較重要，伊就先送小孩子去上學等語（見本院卷第129
    頁至第129 頁反面）綦詳，核與目擊證人即告訴人之子許幼
    宏於偵查中所證述：「（問：96年5 月23日上午7 時25 分
    ，有無看到被告打你母親？）有。伊當時坐在伊母親的機車
    後座上，要去上學。」、「（問：當時怎麼打你母親？）以
    拳頭打伊母親的手臂。」等語（見偵卷第6 頁）；證人己○○於本院審理時證稱：案發當日伊在臺中市○○路靠近水湳
    的路旁停好車後，準備要賣鳳梨，看到丁○○與乙○○在說
    話，伊叫他們不要在路中間說話這樣很危險，伊距離他們約
    1 公尺，伊看到他們吵架一下子才靠近他們。當時他們（指
    被告與告訴人）發生口角一直在叫，之前他們發生的情形伊
    沒有看到。當時乙○○騎著機車載著一個小孩，乙○○把機
    車停在長安路的中間，她與小孩都坐在機車上。乙○○後來
    騎回來，將她手上的傷讓伊看，她說丁○○讓她的手受傷。
    伊不記得當時乙○○如何說丁○○讓她受傷，但大概說丁○○打她的樣子等語（見本院卷第126 頁反面至第127 頁反面
    ）等語；及證人即處理現場員警戊○○於本院審理時所證述
    ：伊與同事甲○○到現場時，丁○○與乙○○的糾紛已經停
    止，乙○○說丁○○傷害她，她要提出告訴，伊請乙○○去
    驗傷再到派出所製作筆錄。伊到現場時看到乙○○手臂稍微
    有擦傷，具體的位置已經忘記了，伊請乙○○要檢附照片等
    語（見本院卷第107 頁反面至第108 頁）大致相符。再者參
    酌被告所製作工作日誌所記載：「7 點多住戶171 －9 －2
    乙○○女士走出大門口，剛好職勤指揮大門口交通，叫我趕
    快走開，我就快速上前理論，已到前面的斑馬線，當時剛好
    有一輛車向前來時，我是要推開他右手邊，他誤以為我打他
    ，手上的傷是他自己抓的。許女士已通知何安警員來處理」
    等語（見偵卷第8 頁）以觀，顯見被告在上述社區指揮交通
    時，突遭受告訴人侮罵後，心有不甘，追逐被告所騎乘之機
    車，因而在臺中市○區○○路2 段120 號之1 前，與告訴人
    發生口角，並隨即揮拳毆打乙○○，致乙○○受有上述傷害
    之犯行，灼然甚明。此外，並經證人即處理員警甲○○於本
    院審理時證述在卷，復有告訴人受傷之照片1 張及臺灣省國
    術會損傷推拿整復委員會傷情說書1 紙在卷可稽。是以被告
    所辯稱：未傷害告訴人，傷痕係告訴人自已抓傷的。告訴人
    與管理委員會有官司糾紛伊去做證人，及因伊向乙○○催討
    管理費，因而對伊生心不滿，利用此事挾怨相報云云，顯係
    卸責之詞，不足採信，本案事證明確，其犯行堪以認定。
  (二)雖證人己○○於本院審理時證稱：丁○○與乙○○在現場沒
    有拉扯及肢體衝突云云（見本院卷第126 頁反面至第127 頁
    ）。惟依證人己○○於本院審理時證稱：丁○○與乙○○一
    開始吵架時伊並沒有看到，是他們開始爭執時伊才看到。伊
    沒有看到丁○○追乙○○騎機車的經過等語（見本院卷第12
    6 頁反面至第127 頁反面）以觀，足證證人己○○並未目睹
    被告與乙○○爭吵之全部經過，被告究竟有無傷害告訴人，
    自難以其片段所見，為有利於被告之認定。
  (三)證人即到場處理之員警戊○○、甲○○於本院審理時證稱：
    渠等到場處理時，被告與告訴人之爭吵已經結束。且現場監
    視錄影畫面範圍不及於被告與告訴人之爭吵地點，故無法以
    之判斷被告有無傷害告訴人等節（見本院卷第107 頁至第11
    0 頁）甚詳，核與本院當庭勘驗「長安大街」社區之監視錄
    影光碟內容結果相符，有該勘驗筆錄在卷（見本院卷第110
    頁反面至第111 頁）可按。從而被告有無傷害告訴人，無法
    以監視錄影資料為判斷亦明。是以被告所辯稱：伊請員警戊○○、甲○○看監視錄影資料，並未看見伊毆打被告，可以
    證實伊未傷害告訴人云云，核無可採。
二、核被告丁○○所為，係犯刑法第277 條第1 項之普通傷害罪
    。爰審酌被告於案發時係擔保告訴人社區之管理員，雙方因
    細故，致生本件傷害案件，使告訴人受有前揭傷勢，損及告
    訴人之身體健康，告訴人所受之傷勢尚非嚴重，被告雖事後
    亟欲告訴人和解，但因告訴人堅決要求被告賠償新臺幣15萬
    元及其他醫療費用，以致無法達成，及被告犯罪後猶飾詞諉
    過，犯後態度不佳等一切情狀，量處如主文所示之刑，並諭
    知易科罰金之折算標準。
據上論斷，應依刑事訴訟法第299 條第1 項前段，刑法第277 條
第1 項、第41條第1 項前段，刑法施行法第1 條之1 第1 項、第
2 項前段，判決如主文。
本案經檢察官丙○○到庭執行職務。
中    華    民    國    97    年    6     月    3     日
                    刑事第九庭    法  官  楊萬益
上正本證明與原本無異。
如不服本判決，應於送達後10日內向本院提出上訴狀（須附繕本
），上訴於臺灣高等法院臺中分院。
上訴書狀如未敘述理由，應於上訴期間屆滿後20日內補提理由書
於本院。
                                  書記官  譚系媛
中    華    民    國    97    年    6     月    3     日
附錄論罪科刑法條
中華民國刑法第277條
（普通傷害罪）
傷害人之身體或健康者，處 3 年以下有期徒刑、拘役或 1 千元
以下罰金。
犯前項之罪因而致人於死者，處無期徒刑或 7 年以上有期徒刑；
致重傷者，處3 年以上10年以下有期徒刑。


司法院資訊處製作；財團法人民間司法改革基金會備份。
